臺灣基隆地方法院民事簡易判決　九十二年度基簡字第七九○號
　　原　　　告　　台北大鎮公寓大廈管理委員會
　　法定代理人　　子○○○
　　訴訟代理人　　乙○○律師
　　複　代理人　　林宇文律師
　　右　一　人
　　複　代理人　　甲○○　　　.
　　被　　　告　　庚○○　　　.
　　　　　　　　　　　　　　　.
　　　　　　　　　　　　　　　.
　　　　　　　　　丁○○　　　.
　　　　　　　　　　　　　　　.
　　　　　　　　　　　　　　　.
　　　　　　　　　壬○○　　　.
　　　　　　　　　丙○○　　　住台北縣八里鄉○○路○段三八六巷七號
　　　　　　　　　戊○○　　　住台北市○○○路○段三三號十樓之三
　　　　　　　　　　　　　　　.
　　　　　　　　　　　　　　　.
　　　　　　　　　　　　　　　.
　　　　　　　　　辛○○　　　.
　　　　　　　　　　　　　　　.
　　　　　　　　　癸○○　　　住台北市○○○路二五○巷二珠一之一號六樓
　　　　　　　　　己○○　　　.
　　　　　　　　　　　　　　　.
　　　　　　　　　　　　　　　.
右當事人間請求給付管理費事件，本院於九十三年三月十七日言詞辯論終結，判決如
下：
    主      文
被告庚○○應給付原告新臺幣壹萬零陸佰元，被告丁○○應給付原告新臺幣伍仟陸佰
元，被告辛○○應給付原告新臺幣肆仟肆佰元，被告己○○應給付原告新臺幣柒仟肆
佰元，及各自民國九十三年三月六日起至清償日止，按週年利率百分之五計算之利息
。
被告壬○○應給付原告新臺幣壹萬壹仟貳佰元及自民國九十三年一月九日起至清償日
止，按週年利率百分之五計算之利息。
被告丙○○應給付原告新臺幣壹萬玖仟捌佰元及自民國九十三年一月十日起至清償日
止，按週年利率百分之五計算之利息。
被告戊○○應給付原告新臺幣捌仟元及自民國九十三年二月十八日起至清償日止，按
週年利率百分之五計算之利息。
被告癸○○應給付原告新臺幣捌仟元及自民國九十三年二月十九日起至清償日止，按
週年利率百分之五計算之利息。
訴訟費用由被告庚○○負擔百分之十四，被告丁○○負擔百分之七，被告壬○○負擔
百分之十五，被告丙○○負擔百分之二十六，被告戊○○、癸○○各負擔百分之十一
，被告辛○○負擔百分之六，被告己○○負擔百分之十。
本判決得假執行；但於執行標的物拍定、變賣或物之交付前，被告庚○○、丁○○、
壬○○、丙○○、戊○○、辛○○、癸○○、己○○各以如附表所示應繳納金額預供
擔保，各得免為假執行。
    事實及理由要領
一、被告庚○○、丁○○、戊○○、辛○○、己○○經合法通知，均未於言詞辯論期
    日到場，核無民事訴訟法第三百八十六條所列各款情形，依民事訴訟法第四百三
    十六條第二項、第三百八十五條第一項前段之規定，准原告之聲請，由其一造辯
    論而為判決。
二、原告法定代理人單連強，提起本件訴訟後變更為子○○○，有基隆市安樂區公所
    九十三年一月十五日基安社字第○九三○○○○七○七號函影本一件附卷足稽，
    經其具狀聲明承受訴訟，依民事訴訟法第一百七十五條規定，自無不合。
三、原告起訴主張其為基隆市○○○路台北大鎮公寓大廈於民國（下同）八十七年四
    月四日依法成立並經向主管機關報備之管理委員會，依該社區管理組織章程第十
    一條第一款規定，區分所有權人應繳交管理費，收費標準及方式由管理委員會決
    議。嗣於八十七年十二月二十日召開之第四屆區分所有權人會議決議，每戶（含
    空戶）每月徵收清潔管理費新台幣（下同）二百元，依前揭收費標準，被告等分
    別積欠原告如附表所示之管理費，原告屢次催討，均置之不理，為此訴請被告如
    數給付等語。
四、被告壬○○以未曾居住於台北大鎮現址，多次口頭要求管理委員會將開會決議、
    收支報告及改選情形以書面通知，但未獲回應，且鄰地工程施工造成被告房屋受
    損，管理委員會亦未為通知，管理委員會既未善盡管理委員會之職責，何以要求
    權利等語置辯。被告丙○○則以台北大鎮之建商與售屋業者曾賠償該社區三千萬
    元作為管理費用，鄰地工程施工造成本社區嚴重龜裂經協調後，賠償金額由管理
    委員會掌控，扣為管理費用，而被告之房屋亦曾受損，拍照存證後，賠償金額至
    今尚無下文等語置辯。而被告癸○○則以未曾使用過該區分建築物，依使用者付
    費原則，始不願繳交清潔管理費等語置辯。
五、本件原告主張之上開事實，業據提出公寓大廈組織報備證明、區分所有權人會議
    紀錄、管理費欠繳明細表為證，被告對此亦不爭執，堪信原告之主張為真實。
六、按公寓大廈應成立管理委員會或推選管理負責人；共用部分、約定共用部分之修
    繕、管理、維護，由管理負責人或管理委員會為之。其費用由公共基金支付或由
    區分所有權人按其共有之應有部分比例分擔之；共用部分、約定共用部分之管理
    、維護費用，區分所有權人會議或規約另有約定者，從其約定；公寓大廈並應設
    置公共基金，以為管理之經費，其來源包括起造人按工程造價一定比例或金額所
    提列、區分所有權人依區分所有權人會議決議繳納、本基金之孳息及其他收入，
    公寓大廈管理條例第二十七條第一項、第十條第二項、第十八條第一項定有明文
    。經查，管理費係為支應社區共用部分管理之必要費用，每戶（含空戶）每月徵
    收二百元，由管理委員會統收及執行乙情，亦有區分所有權人會議紀錄在卷可稽
    ，可徵社區管理費之繳納義務，乃區分所有權人分擔社區管理、維護費用之義務
    。雖被告壬○○、丙○○、癸○○等人以渠等平常未居住在該社區內，未接到繳
    納管理費之通知，或基於使用者付費原則等由，拒繳管理費。惟凡為公寓大廈之
    區分所有權人，即有依規約規定繳納社區管理費之義務，有無居住於該社區與其
    應否分擔管理費間並無對價關係；如區分所有權人主張未住進社區，管理費應如
    何徵收，亦須經區分所有權人會議決議訂定其收費標準後實施，在區分所有權人
    會議未作成決議前，仍應依區分所有權人會議訂定之標準繳納管理費。復依區分
    所有權人會議記錄可知，該管理費多久徵收一次及何時開始繳交，係授權管理委
    員會決定並公告週知，經公告週知後即生效力，被告等雖未住進社區而不知該公
    告，亦不能以此免其繳交管理費之義務，是被告等人前開抗辯應非可採。
七、被告壬○○、丙○○等人雖另以多次口頭要求管理委員會將開會決議、收支報告
    及改選情形以書面通知，但未獲回應，且因鄰地工程致使被告等人房屋受損卻未
    獲管理委員會通知，及建商與售屋業者業已提供三千萬元作為管理基金始不願繳
    納管理費等語置辯。惟按公寓大廈之公共基金應設專戶儲存，並由管理負責人或
    管理委員會負責管理，其運用應依區分所有權人會議之決議為之，公寓大廈管理
    條例第十八條第三項定有明文。可知公寓大廈之管理費等公共基金，係依區分所
    有權人會議決議之用途作為公寓大廈共同使用，管理委員會僅係管理機關，並未
    取得公共基金之所有權。次按公寓大廈管理委員會之組織及選任應於規約中定之
    ；管理委員、主任委員及管理負責人任期為一年；管理委員會應向區分所有權人
    會議負責，並向其報告會務；而管理負責人、主任委員或管理委員無正當理由未
    執行區分所有權人會議決議事項者，應由主管機關處以罰鍰，同法第二十七條第
    一項、第二項、第三十六條、第三十八條第五款亦規定甚明。管理委員會或管理
    委員既有執行區分所有權人會議決議事項之責，且應向區分所有權人會議負責，
    倘其執行決議不力、帳目交代不清或有其他違法情事，自得以區分所有權人會議
    之決議加以解任改選、依法訴追、求償或由主管機關對其處以罰鍰，至於管理費
    則係作為公寓大廈共同使用，自不得任區分所有權人以管理委員會交接不清為由
    拒繳管理費。況依區分所有權人會議記錄可知，系爭管理費之徵收，係因基金孳
    息不足支應社區支出，為因應收支平衡，而由區分所有權人會議決議「不足之金
    額由收取清潔管理費或其他收入補貼」，其帳目亦逐月公佈於社區公佈欄，非由
    管理委員會可任意行之；至於社區停車位之規劃，依前開會議記錄及社區管理組
    織章程第六條可知，應屬區分所有權人會議決議事項，管理委員會僅負責訂定收
    費標準及使用規定。是被告壬○○、丙○○等人上開抗辯，實不足做為拒繳管理
    費之理由。
八、再按，區分所有權人或住戶積欠應繳納之公共基金或應分擔或其他應負擔之費用
    已逾二期或達相當金額，經定相當期間催告仍不給付者，管理負責人或管理委員
    會得訴請法院命其給付應繳之金額及遲延利息，公寓大廈管理條例第二十一條定
    有明文；次按遲延之債務，以支付金錢為標的者，債權人得請求依法定利率計算
    之遲延利息，但約定利率較高者，仍從其約定利率；給付有確定期限者，債務人
    自期限屆滿時起，負遲延責任；給付無確定期限者，債務人於債權人得請求給付
    時，經其催告而未為給付，自受催告時起，負遲延責任，其經債權人起訴，或依
    督促程序送達支付命令者，與催告有同一之效力，民法第二百三十三條第一項、
    第二百二十九條第一項、第二項分別定有明文。從而，原告請求被告庚○○、丁○○、壬○○、丙○○、戊○○、辛○○、癸○○、己○○給付如附表所示之管
    理費，及均自起訴狀繕本送達被告之翌日起至清償日止，按週年利率百分之五計
    算之法定遲延利息，為有理由，應予准許。
九、又按民事訴訟法第四百二十七條第一項至第四項訴訟適用簡易程序所為被告敗訴
    之判決，法院應依職權宣告假執行，九十二年九月一日施行之民事訴訟法第三百
    八十九條第一項第三款定有明文。本件係民事訴訟法第四百二十七條第一項所定
    之標的金（價）額五十萬元以下之財產權訴訟，本院既為被告敗訴之判決，自應
    依職權宣告假執行，並依同法第三百九十二條第二項、第三項規定，依職權宣告
    被告於執行標的物拍定、變賣或物之交付前預供擔保，得免為假執行。
中　　　華　　　民　　　國　　九十三　　年　　　三　　　月　　三十一　　日
~B臺灣基隆地方法院基隆簡易庭
~B　　法　　　官　林玉珮
右正本證明與原本無異。
對於本件判決如有不服，應於收受送達後廿日內向本院提出上訴書狀，述上訴之理
由，上訴於本院合議庭。
中　　　華　　　民　　　國　　九十三　　年　　　三　　　月　　三十一　　日
~B法院書記官　湯惠芳
~F0
~T40
附表
┌──┬───┬──────┬────────────┬───────┐
│編號│姓　名│建物門牌號碼│　積　　欠　　期　　間　│應繳納金額（單│
│    │      │            │                        │位：新台幣）  │
├──┼───┼──────┼────────────┼───────┤
│一  │庚○○│基隆市基金一│八十八年六月起至九十二年│一萬零六百元  │
│    │      │路二○八巷一│十月止（欠繳月數５３月）│　            │
│    │      │七四弄三七號│                        │              │
│    │      │五樓        │　　　                  │              │
├──┼───┼──────┼────────────┼───────┤
│二  │丁○○│基隆市基金一│九十年七月起至九十二年十│五千六百元    │
│    │      │路二○八巷一│月止（欠繳月數２８月）  │              │
│    │      │七四弄三九號│                        │              │
│    │      │五樓　      │                        │              │
├──┼───┼──────┼────────────┼───────┤
│三  │壬○○│基隆市基金一│八十八年三月起至及九十二│一萬一千二百元│
│    │      │路二○八巷一│年十月止（欠繳月數５６月│              │
│    │      │六四弄二號五│）                      │              │
│    │      │樓          │                        │              │
├──┼───┼──────┼────────────┼───────┤
│四  │丙○○│基隆市基金一│八十九年一月起至九十二年│九千二百元　　│
│    │　    │路二○八巷一│十月止（欠繳月數４６月）│              │
│    │      │六四弄四號一│                        │              │
│    │      │樓          │                        │              │
├──┼───┼──────┼────────────┼───────┤
│五  │丙○○│基隆市基金一│八十八年六月起至九十二年│一萬零六百元  │
│    │      │路二○八巷一│月止（欠繳月數５３月）  │              │
│    │      │六四弄六號一│                        │              │
│    │      │樓          │                        │              │
├──┼───┼──────┼────────────┼───────┤
│六  │戊○○│基隆市基金一│八十八年七月起至九十二年│八千元        │
│    │      │路二○八巷一│十月止（欠繳月數４０月）│              │
│    │      │六四弄十二號│                        │              │
│    │      │三樓        │                        │              │
├──┼───┼──────┼────────────┼───────┤
│七  │辛○○│基隆市基金一│九十一年一月起至九十二年│四千四百元    │
│    │      │路二○八巷一│十月止（欠繳月數２２月）│              │
│    │      │六四弄十六號│                        │              │
│    │      │五樓　　    │                        │              │
├──┼───┼──────┼────────────┼───────┤
│八  │癸○○│基隆市基金一│八十九年七月起至九十二年│八千元        │
│    │　    │路二○八巷一│十月止（欠繳月數４０月）│              │
│    │      │六四弄十八號│                        │              │
│    │      │四樓        │                        │              │
├──┼───┼──────┼────────────┼───────┤
│九  │己○○│基隆市基金一│八十八年三月起至九十年三│七千四百元    │
│    │　    │路二○八巷一│月止，九十一年十一月起至│              │
│    │      │六四弄二二號│九十二年十月止（欠繳月數│              │
│    │      │三樓        │３７月）                │              │
└──┴───┴──────┴────────────┴───────┘
